【裁判字號】    99,裁,324
【裁判日期】    990204
【裁判案由】    水污染防治法
【裁判全文】
最  高  行  政  法  院  裁  定
                                       99年度裁字第324號
上  訴  人  國軍岡山醫院
代  表  人  甲○○
被 上訴 人  高雄縣政府
代  表  人  乙○○
上列當事人間水污染防治法事件，上訴人對於中華民國98年10月
21日高雄高等行政法院98年度簡字第151號判決，提起上訴，本
院裁定如下：
    主  文
上訴駁回。
上訴審訴訟費用由上訴人負擔。
    理  由
一、按對於適用簡易程序之判決提起上訴，須經本院許可。前項
    許可，以訴訟事件所涉及之法律見解具有原則性者為限，行
    政訴訟法第235條定有明文。所謂法律見解具有原則性，係
    指該訴訟事件所涉及之法律問題意義重大，而有加以闡釋之
    必要而言。
二、緣上訴人領有被上訴人核發之廢（污）水排放許可證（證號
    ：高縣府環三排字第00815-00號），許可每日最大廢（污）
    水排放量為100立方公尺，屬應設置乙級廢水處理專責人員
    之事業。嗣被上訴人所屬環境保護局於民國（下同）95年7
    月19日14時45分至15時20分許，派員稽查廢（污）水處理設
    施及廢（污）水排放情形，發現上訴人部分事業廢（污）水
    未納入廢水處理設施妥善處理，逕由未經許可之放流口排放
    至地面承受水體，違反水污染防治法第18條暨行為時「事業
    水污染防治措施管理辦法」第36條及第40條（即現行「水污
    染防治措施及檢測申報管理辦法」第52條第1項前段）規定
    ，被上訴人乃以95年9月21日府環三字第0950216544號函附
    第00-000-000000號裁處書，依行為時水污染防治法第46條
    規定，裁罰上訴人新臺幣（下同）30萬元，上訴人不服，提
    起訴願，經被上訴人重新審查後，以「裁處理由及法令依據
    」欄漏載「依水污染防治法第46條之規定予以處分」，致處
    分有瑕疵為由，另以96年4月10日府環三字第0960035004號
    函附第00-000-000000號裁處書自行撤銷該處分，並重行依
    行為時水污染防治法第46條及「違反水污染防治法嚴重污染
    案件罰鍰額度裁量基準」第3點附表第6項規定，裁罰30萬元
    。上訴人仍不服，復提起訴願，亦遭駁回，案經上訴人訴請
    原法院以96年度訴字第997號為「撤銷訴願決定及原處分，
    並命被上訴人另為適當之處分」之判決；被上訴人重為調查
    ，依行為時水污染防治法第46條及「違反水污染防治法罰鍰
    額度裁罰準則」（下稱裁罰準則）第2條附表項次三規定，
    以98年1月6日府環三字第0980000629號函附第00-000-00000
    0號裁處書重為裁罰15萬元，上訴人遂循序提起行政訴訟。
三、本件上訴人對於高雄高等行政法院適用簡易程序所為之判決
    提起上訴，主張略以：水污染防治法措施及檢測申報管理辦
    法第52條規定「事業或污水下水道系統應以核發機關許可之
    放流口排放，但緊急情形非以繞流排放，不足以搶救人員或
    處理設施者，不在此限。」，而同辦法第69條規定「事業或
    污水下水道系統之廢（污）水自收集、處理或排放之設施、
    單元、管線及溝渠溢流至作業環境，應收集處理。」，足見
    前者屬「繞流排放」，有私設未經許可之放流口，屬蓄意違
    規情節；而後者屬「溢流」，未私設放流口，屬偶發狀況而
    非蓄意違規，上訴人之場內廢水於稽查當日因廢水處理設施
    異常致偶發溢流，被上訴人未明確指出上訴人場內廢水係經
    由何處未經許可之放流口排放，即未予查明上訴人確有具體
    違法情事，逕就稽查當日上訴人之「偶發溢流」，認定上訴
    人有未經許可放流口排放之「繞流排放」情事，而錯誤援引
    水污染防治法第46條及裁罰準則第2條附表項次三對「繞流
    排放」之裁處規定，顯有違行政程序法第5條、本院39年判
    字第2號判例及行政院環境保護署97年4月10日環署水字第09
    70025279號函之違法，原判決予以維持，亦有判決違背法令
    之情等語，為其論據。惟核其所陳上述理由，無非就原審所
    為本件「有無繞流排放事實」之論斷、證據取捨及事實認定
    職權之行使為指摘，並無所涉及之法律見解具有原則性之情
    事，而有加以闡釋之必要。依首開規定及說明，上訴人提起
    上訴，不應許可，其上訴難謂合法，應予駁回。
四、據上論結，本件上訴為不合法。依行政訴訟法第249條第1項
    前段、第104條，民事訴訟法第95條、第78條，裁定如主文
    。
中    華    民    國    99    年    2     月    4     日
                    最高行政法院第七庭
                        審判長法官  藍  獻  林
                              法官  王  碧  芳
                              法官  廖  宏  明
                              法官  張  瓊  文
                              法官  姜  素  娥
以  上  正  本  證  明  與  原  本  無  異
中    華    民    國    99    年    2     月    4     日
                              書記官  賀  瑞  鸞


司法院資訊處製作；財團法人民間司法改革基金會備份。
